【裁判字號】    92,簡上,174
【裁判日期】    921029
【裁判案由】    侵權行為損害賠償
【裁判全文】
臺灣板橋地方法院民事判決    九十二年度簡上字第一七四號
    上  訴  人  甲○○
    訴訟代理人  乙○○
    被上 訴 人  丙○○
右當事人間請求侵權行為損害賠償事件，上訴人對於中華民國九十二年四月十七日本
院三重簡易庭九十二年度重簡字第四三二號第一審判決提起上訴，於中華民國九十二
年十月十五日辯論終結，本院判決如左：
    主      文
上訴駁回。
第二審訴訟費用由上訴人負擔。
    事      實
甲、上訴人方面：
一、聲明：(一)原判決廢棄。(二)被上訴人應給付上訴人新臺幣（下同）二十五萬八千元
          。
二、陳述：除與原判決記載相同者，茲引用之外，補稱：
  （一）當日原告載其弟江秉翰，車禍發生時江秉翰報警處理，為了救護原告才讓司
        機逃逸。住院十一天未見車主慰問，被上訴人說不知道在哪一家醫院，但上
        訴人直接送林口長庚醫院，且在醫院作筆錄，難道警方不會告訴他嗎？直至
        九十二年四月三日法官審問前在調解會見面，但遭辱罵，被上訴人告訴法官
        他剛領了勞工退休金，寧願給法院，一毛也不會賠，心態不正。檢察官自九
        十年十月十八日至九十一年四月十日未曾傳訊，於九十一年十一月刑事不起
        訴。當初如果車主遺失有循正式程序報遺失，就不會有今天的事情發生。
  （二）被上訴人是車主，應指證駕駛是誰，車子所有人應負一切責任，車主形同法
        定代理人，間接影響第三者權利仍是違法，今為被上訴人的疏忽，就應負責
        。被上訴人的行為與車禍的發生有相當因果關係。且本案機車遺失之情節疑
        點重重。
三、證據：援用第一審所提證據。
乙、被上訴人方面：
一、聲明：請求駁回上訴。
二、陳述：除與原判決記載相同者，茲引用之外，補稱：車子已經遺失二年多了，因
          為工作很忙，所以沒有去報遺失。而且我又不認識對方，何必去醫院看他
          。
三、證據：援用第一審所提證據。
丙、本院依職權向臺灣板橋地方法院檢察署調閱九十一年度偵字第一八九七二號刑事
    偵查卷宗。
    理      由
一、本件上訴人起訴主張：其於民國九十年十月十八日騎乘車號ＵＮＵ─四五三號機
    車，行經臺北縣新莊市○○路五一四巷七十三號路口，遭被上訴人所有之車號Ｑ
    ＢＫ─一七九號機車碰撞，致上訴人受傷，所騎乘之機車亦撞毀，而被上訴人雖
    非駕駛人，無庸負刑事責任，然其係該機車之所有人，未負保管責任，就上訴人
    之損害，在民事上自應負連帶損害賠償責任，而上訴人就此共支出醫藥費一萬六
    千零六十七元、往返醫院之交通費三萬元、機車修理費一萬二千二百十元、並請
    求慰撫金二十萬元，合計二十五萬八千二百七十七元，故依侵權行為損害賠償請
    求權，請求被上訴人給付二十五萬八千元，並陳明宣告假執行等語。被上訴人則
    以：上開機車早於八十八年九月間即遺失，雖未辦理遺失手續，但確非被告騎車
    撞傷上訴人，自無庸負侵權行為損害賠償責任等語，資為抗辯，聲明請求駁回原
    告之訴。
二、按損害賠償之債，以有損害之發生及有責任原因之事實，並二者之間，有相當因
    果關係為成立要件。故上訴人所主張損害賠償之債，如不合於此項成立要件者，
    即難謂有損害賠償請求權存在。此有最高法院四十八年台上字第四八一號判例可
    參。經查：本件被上訴人並非駕駛前述屬於被上訴人之機車撞傷上訴人之人一節
    ，為兩造所不爭執之事實。又參照臺灣板橋地方法院檢察署九十一年度偵字第一
    八九七二號偵查卷宗內所附資料，上訴人於九十年十月十八日晚間九時十五分許
    本件車禍發生後，上訴人前於九十年十月二十三日向臺北縣政府警察局新莊分局
    福營派出所報案，由該派出所員警在林口長庚醫院製作上訴人之訊問筆錄，上訴
    人有為刑事告訴之表示，但未指明所告訴之被告為何人，嗣於九十年十月十九日
    被上訴人分別接受福營派出所及新莊分局刑事組員警訊問，被上訴人否認其為駕
    駛機車撞傷上訴人之人，嗣經臺北縣政府警察局新莊分局於九十一年四月十五日
    移送臺灣板橋地方法院檢察署偵辦，經檢察官退回重新調查，臺北縣政府警察局
    新莊分局又於九十一年五月二十七日再度移送臺灣板橋地方法院檢察署偵辦，再
    經檢察官退回重新調查，上訴人乃於九十一年八月三十日臺北縣政府警察局新莊
    分局刑事組第三次訊問時始對於被上訴人正式提出刑事告訴，臺北縣政府警察局
    新莊分局方又於九十一年九月九日移送臺灣板橋地方法院檢察署檢察官偵辦，經
    檢察官偵查後，於九十一年十月二十九日對被上訴人為不起訴之處分，上訴人不
    服該處分，向臺灣高等法院檢察署檢察長聲請再議，經臺灣高等法院檢察署檢察
    長駁回其再議之聲請，此有臺灣板橋地方法院檢察署九十一年度偵字第一八九七
    二號檢察官不起訴處分書、臺灣高等法院檢察署九十一年度上聲議字第二九○七
    號處分書各一件可參，則此部分之事實當堪以認定。是以，被上訴人既非駕駛機
    車撞傷上訴人之行為人，自無從認定被上訴人有何不法侵權行為，足見上訴人就
    此所受傷害及機車損害，並非被上訴人所為，關於上訴人被他人騎車撞傷之損害
    ，被上訴人自無庸就此他人所為侵權行為負損害賠償責任。
三、至於上訴人又主張被上訴人未盡保管責任，致機車遺失遭人騎乘而撞傷原告，且
    長達二年期間未向警方申報遺失或向主管機關申報報廢，仍應負賠償責任一節，
    亦為被上訴人所否認。經查：被上訴人所有之上開機車遺失，並未立即向警察機
    關申報失竊之事實，為被上訴人所不爭執，然機車屬於被上訴人之財產，遭他人
    偷竊而喪失其占有使用收益之利益，亦可認為係他人所為刑事犯罪之被害人，然
    於法令上並無課財產失竊者應有報案或報廢之責任，縱使該車輛於失竊後未報案
    之前，有對於其他人造成損害之結果發生，亦不能認為失竊車輛之車輛所有人應
    負損害賠償責任，換言之，縱使被上訴人立即向警察機關報案，於該竊盜案偵破
    前，亦無從自該失竊之機車追查實際上肇事之人，況且肇事車輛是否為贓車，與
    車禍之發生並無關連，贓車行駛於道路未必發生車禍，合法車輛行駛於道路未必
    不肇事，蓋車禍之發生原因在於駕駛人之駕駛行為，是以被上訴人是否申報失竊
    ，與上訴人遭他人騎車撞傷之結果間並無相當之因果關係，是上訴人請求被上訴
    人負損害賠償責任，自屬無據。又訴訟上所判斷之損害賠償責任乃法律責任，不
    及於所謂道義責任，何況被上訴人機車遭他人竊盜，已屬被害人，何有再為竊賊
    或持有贓物之人負賠償責任之理由，不惟法律上不能認為其有賠償責任，令被害
    人再度被害，更非事理之平。從而，上訴人此部分主張亦非可採。但上訴人受傷
    之事實確屬存在，理應獲得賠償以填補其損害，然應負本件車禍之侵權行為損害
    賠償責任者乃騎車撞傷上訴人之人，上訴人對於被上訴人為侵權行為損害賠償之
    請求，其對象錯誤，自難獲得勝訴判決，事甚顯然。
四、綜上所述，本件被上訴人主張之其受傷及系爭機車受損與被上訴人之未盡保管行
    為間，並無相當因果關係，上訴人復未能舉證證明被上訴人有何侵權行為，依上
    開說明，自難令被上訴人負賠償之責。從而，上訴人依侵權行為之法律關係，請
    求被上訴人給付二十五萬八千元，為無理由，應予駁回。其假執行之聲請亦失所
    附麗，應併予駁回。原審為上訴人敗訴之判決，及駁回其假執行之聲請，並無不
    合。上訴意旨指摘原判決不當，求予廢棄改判，為無理由，應予駁回。
五、本件事證已臻明確，兩造其餘主張及攻擊防禦方法與證據，經本院斟酌後，與本
    件判決結果已不生影響，故不一一論列，附此敘明。
六、結論：本件上訴為無理由，依民事訴訟法第四百三十六條之一第三項、第四百四
    十九條第一項、第七十八條、第八十五條第一項前段，判決如主文。
中      華      民      國    九十二    年      十      月    二十九    日
                                臺灣板橋地方法院民事第一庭
~B審判長法  官  許  瑞  助
~B      法  官  黃  信  滿
~B      法  官  許  瑞  東
右正本證明與原本無異
不得上訴
中      華      民      國    九十二    年      十      月    二十九    日
~B      法院書記官  陳淑芳


司法院資訊處製作；財團法人民間司法改革基金會備份。
